【裁判字號】    89,判,594
【裁判日期】    890303
【裁判案由】    營業稅
【裁判全文】
行  政  法  院  判  決                            八十九年度判字第五九四號
    原      告  甲○○○○○○.
                              .
    被      告  苗栗縣稅捐稽徵處
右當事人間因營業稅事件，原告不服財政部中華民國八十八年二月一日台財訴第00
0000000號再訴願決定，提起行政訴訟。本院判決如左︰
    主  文
原告之訴駁回。
    事  實
緣原告於民國八十四年三月至八十四年十二月間銷售貨物，金額共計新台幣（以下同
）一、四七三、七五○元（含稅），漏開統一發票，且漏報銷售額，案經被告查獲，
審查違章成立，除核定補徵營業稅七○、一七九元外，並按所漏稅額科處三倍罰鍰計
二一○、五○○元（計至百元止）。原告就罰鍰部分表示不服，申請復查及循序提起
訴願、再訴願，均遭決定駁回，遂提起行政訴訟。茲摘兩造訴辯意旨如次：
原告起訴意旨略謂：本件被告以原告逃漏營業稅額科處原告三倍罰鍰計二十一萬零伍
佰元，所持理由不外：「未依規定申報，且未依規定開立統一發票。」。惟查系爭銷
售額共計一、四七三、七五○元，係以信用卡刷卡付費，原告原本應以取得銷售款後
始開立統一發票，與一般銷貨人漏開統一發票有間，準此，原告並非故意逃漏稅，縱
有未開具發票，亦屬過失，與故意逃漏稅不同，充其量此行為僅為尚未開具統一發票
爾！被告通知原告後，當立即補具系爭發票，並非拒絕。再者，原告經營銀樓，人少
事繁，對於申報營業稅均假手他人，以致申報過程原告未加干而不知情，為此至有
必要調查本件何以造成系爭未開立統一發票動機﹖謹狀請判決撤銷原處分、訴願及再
訴願決定等語。
被告答辯意旨略謂︰本件原告於八十四年三月至同年十二月間銷售珠寶，顧客以信用
卡刷卡消費，銷售額共計一、四七三、七五○元（含稅），未依規定申報，且未依規
定開立統一發票，致逃漏營業稅七○、一九九元，案經被告查獲，取具承諾書附卷佐
證，違章事證極為明確。被告以原告於八十五年十二月三日裁罰處分核定前補報並補
繳所漏稅款，遂審酌其違章情事，按所漏營業稅額裁處三倍罰鍰二一○、五○○元。
揆諸營業稅法第三十二條第一項前段及第五十一條第三款規定，應屬適法。原告主張
：「系爭漏報銷售額一、四七三三、七五○元，係以信用卡刷卡付費，原告原本以取
得銷售款後始開立統一發票，與一般銷貨人漏開統一發票有別，故原告並非故意逃漏
稅，縱有未開立發票，亦屬過失，與故意逃漏稅不同，充其量此行為僅為尚未開立統
一發票而已。」云云，資為辯解。查營業稅法營業人開立銷售憑證時限表規定，買賣
業開立憑證時限為「以發貨時為限。但發貨前已收之貨款部分，應先行開立。」而原
告於查獲時仍未開立銷貨憑證。是以，被告依規定按所漏稅額裁處三倍罰鍰，並無不
合。綜上論結，本件原告起訴論旨為無理由，請駁回原告之訴，以維稅政等語。
    理  由
按「營業人銷售貨物或勞務，應依本法營業人開立銷售憑證時限表規定之時限，開立
統一發票交付買受人。．．．」、「納稅義務人，有左列情形之一者，除追繳稅款外
，按所漏稅額處五倍至二十倍罰鍰，並得停止其營業：一、．．．三、短報或漏報銷
售額者。」及「納稅義務人，有左列情形之一者，除追繳稅款外，按所漏稅款處一倍
至十倍罰鍰，並得停止其營業：一、．．．三、短報或漏報銷售額者。」分別為行為
時營業稅法第三十二條第一項前段、第五十一條第三款及八十四年八月二日修正公布
之營業稅法第五十一條第三款所規定。次按「納稅義務人違反本法或稅法之規定，適
用裁處時之法律。但裁處前之法律有利於納稅義務人者，適用最有利於納稅義務人之
法律。」為八十五年七月三十日增訂公布之稅捐稽徵法第四十八條之三所明定。又「
八十五年七月三十日修正公布之稅捐稽徵法第四十八條之三規定『納稅義務人違反本
法或稅法之規定適用裁處時之法律。但裁處前之法律有利於納稅義務人者，適用最有
利於納稅義務人之法律』，上開法條所稱之『裁處』，依修正理由說明，包括訴願、
再訴願及行政訴訟之決定或判決。準此，稅捐稽徵法第四十八條之三修正公布生效時
仍在復查、訴願、再訴願及行政訴訟中，尚未裁罰確定之案件均有該條之適用。」復
為財政部八十五年八月二日台財稅第八五一九一二四八七號函釋在案。本件原告於八
十四年三月至同年十二月間銷售珠寶，顧客以信用卡刷卡消費，銷售額共計一、四七
三、七五○元（含稅），未依規定申報，且未依規定開立統一發票，致逃漏營業稅七
○、一九九元，案經被告查獲，取具承諾書附卷佐證，違章事證極為明確。被告以原
告於八十五年十二月三日裁罰處分核定前補報並補繳所漏稅款，遂審酌其違章情節，
按所漏營業稅額裁處三倍罰鍰二一○、五○○元。原告不服，以信用卡刷卡付費之情
況下，銷貨人遺忘開立統一發票，不宜與一般銷貨人漏開統一發票裁處相同倍數之罰
鍰，應從輕裁處等語，申經被告復查決定以，原告上開違章行為既經其在承諾書內自
認，自不足採為由，乃駁回其復查之申請。原告仍不服，循序提起行政訴訟，而為如
前揭事實欄所載之主張。惟查依營業稅法營業人開立銷售憑證時限表規定，買賣業開
立憑證時限為「以發貨時為限。但發貨前已收之貨款部分，應先行開立。」而原告於
查獲時仍未開立銷貨憑證。原告主張系爭銷售額，係以信用卡刷卡付費，原本應以取
得銷售款後始開立統一發票，與一般銷貨人漏開統一發票有間，故並非故意逃漏稅，
縱有未開立發票，亦屬過失云云，並無可取。況查依司法院釋字第二七五號解釋意旨
：人民違反法律上之義務而應受行政罰之行為，法律無特別規定時，雖不以出於故意
為必要，仍須以過失為其責任條件。本件原告所為上開違章行為，縱屬過失，仍應受
處罰。且被告已審酌原告違章行為後，法律變更情形及違章情節，適用有利於原告之
裁處時營業稅法第五十一條第三款之規定，從輕按所漏稅額裁處三倍罰鍰，於法並無
違誤。一再訴願決定遞予維持，俱無不合。原告起訴意旨所為之主張，俱不足取，難
謂有理由，應予駁回。
據上論結，本件原告之訴為無理由，爰依行政訴訟法第二十六條後段，判決如主文。
中    華    民    國     八十九      年      三      月       三        日
                    行 政 法 院 第 五 庭
                                審 判 長 評  事      廖  政  雄
                                         評  事      趙  永  康
                                         評  事      沈  水  元
                                         評  事      林  清  祥
                                         評  事      姜  仁  脩
右  正  本  證  明  與  原  本  無  異
                                         法院書記官  陳  佩  玲
中    華    民    國     八十九      年      三      月       三        日


司法院資訊處製作；財團法人民間司法改革基金會備份。
